臺灣桃園地方法院民事判決　　　　　　　 94年度訴字第840號
原　　　告　乙○○
被　　　告　甲○○
上列當事人間請求給付違約金事件，經本院於民國94年10月19日
言詞辯論終結，判決如下：
    主  文
被告應給付原告新台幣陸拾萬元及自民國九十四年六月二十五日
起至清償日止，按週年利率百分之五計算之利息。
原告其餘之訴駁回。
訴訟費用由被告負擔二分之一，餘由原告負擔。
    事  實
甲、原告方面：
一、聲明：
  (一)被告應給付原告新台幣（下同）2,000,000 元及自起訴狀繕
    本送達之翌日起至清償日止，按週年利率5 ％計算之利息。
  (二)訴訟費用由被告負擔。
二、陳述：
    原告於民國94年4 月21日與被告簽訂不動產買賣契約書（下
    稱系爭契約），以總價11,000,000元向被告購買門牌號碼為
    桃園縣龍潭鄉○○路510 號之房屋及所坐落土地（下稱系爭
    房地），原告當場給付簽約金2,000,000 元予被告，並約定
    暫保管於仲介公司，詎被告事後拒絕繳齊相關文件辦理系爭
    房地之所有權移轉登記，依系爭契約第10條第2 項約定：「
    乙方（被告）若有不賣或不照約履行應盡義務，經甲方（原
    告）催討通知後仍不履行時，甲方除得逕行解除本契約外，
    乙方並應將已收價款退還予甲方，另加倍賠償所收價款同額
    之違約金予甲方…」，查被告於簽訂系爭契約後拒不履約，
    原告依系爭契約之前開約定，自可向被告請求與所收價款同
    額之違約金即2,000,000 元。
三、證據：提出系爭契約、寄託保管單、存證信函、原告購買他
    筆房地之不動產買賣契約書等影本各1 份為證。
乙、被告方面：
一、聲明：
  (一)原告之訴駁回。
  (二)訴訟費用由原告負擔。
二、陳述：
    被告確曾與原告簽訂系爭契約，但因家人反對，故於電話中
    告知無法履約。被告自認有違約事宜，願意在合理範圍內賠
    償原告之損失，惟原告要求之2,000,000 元違約金過高，被
    告無力負擔，且原告應不致於有太多損失，被告又未實際收
    受、使用原告所給付之定金，故原告之訴為無理由。
三、證據：未提出任何證據。
    理  由
一、原告主張：其於94年4 月21日與被告簽訂系爭契約，以總價
    11,000,000元向被告購買系爭房地，原告當場給付簽約金2,
    000,000 元予被告，並約定暫保管於仲介公司，而被告事後
    拒絕繳齊相關文件辦理系爭房地之所有權移轉登記等情，為
    被告所不爭執，並有原告提出之系爭契約、寄託保管單、存
    證信函等影本各1 份在卷可憑，堪認屬實。
二、按「當事人得約定債務人於債務不履行時，應支付違約金」
    ，「違約金，除當事人另有訂定外，視為因不履行而生損害
    之賠償總額。其約定如債務人不於適當時期或不依適當方法
    履行債務時，即須支付違約金者，債權人除得請求履行債務
    外，違約金視為因不於適當時期或不依適當方法履行債務所
    生損害之賠償總額」；「約定之違約金額過高者，法院得減
    至相當之數額」；民法第250 條第1 項、第2 項及第252 條
    分別定有明文。經查：
  (一)系爭契約第10條第2 項約明：「乙方（被告）若有不賣或不
    照約履行應盡義務，經甲方（原告）催討通知後仍不履行時
    ，甲方除得逕行解除本契約外，乙方並應將已收價款退還予
    甲方，另加倍賠償所收價款同額之違約金予甲方…」等語（
    見支付命令卷第8 至9 頁），而如前所述，本件被告於簽約
    後表示不賣，經原告催告後拒絕履約，則依上開約定，原告
    自得向被告請求給付違約金，且依前開約定內容，應認其性
    質屬於損害額預定性之違約金。
  (二)按違約金本應推定為損害賠償之預約，關於損害賠償之額數
    ，在當事人間雖不妨於事前預為約定，而其所約定之額數，
    如果與實際損害顯相懸殊者，法院自得以當事人實際上所受
    損失為標準，依民法第252 條規定酌予核減。此項核減，法
    院得以職權為之。至約定之違約金是否過高，應就一般客觀
    事實、社會經濟狀況、當事人實際所受損害情形，及債務人
    若能如期履行債務時，債權人可得享受之一切利益等為衡量
    之標準（參照最高法院19年上字第1554號、49年台上字第80
    7 號、51年台上字第19號、79年台上字第1612號等判例要旨
    ）。
  (三)本件被告固不否認其違約及應依約給付違約金之情事，惟辯
    稱：原告請求2,000,000 元之違約金過高等語，茲本院審酌
    ：兩造係於94年4 月21日簽約，原告當場給付2,000,000 元
    簽約金並交由仲介公司保管，詎被告於簽約後3 天，即表示
    尚需1 個星期時間與家人溝通，其後原告於94年5 月26日以
    存證信函定期催告被告履約，仍遭被告拒絕，事後原告於94
    年7 月12日自仲介公司取回前開2,000,000 元款項；又原告
    係家庭主婦，購買本件房地係為換屋自住，被告則於龜山工
    業區擔任工程師，月薪約28,000元，當初係因無力繳納系爭
    房地之貸款而欲出售變現清償，但因家人知情後表示反對，
    故拒絕履行系爭契約等情（以上為兩造所不爭執，見本院94
    年10月19日言詞辯論筆錄），復考量目前社會之經濟狀況、
    原告支出2,000,000 元款項致不能利用所受之損害，及被告
    若能如期履行債務時，原告可得享受之一切利益等情形，因
    認本件原告得請求之違約金以600,000 元為適當，逾此部分
    之請求，則屬過高。
  (四)至原告另主張：當初我是看中兩間房子，價格一樣，我選擇
    被告的房子，後來被告違約，我要回去買原來看中的另一間
    ，被加價1,000,000 元，故受有實際損失1,000,000 元等語
    （見本院94年9 月22日言詞辯論筆錄），並提出其購買他筆
    房地之不動產買賣契約書影本1 份為證，惟被告業已否認上
    情。觀諸原告提出之前開買賣契約書內容，固可知原告於94
    年6 月22日以12,000,000元向他人購買他筆不動產，惟此尚
    無從證明有如原告所述「事後購買遭加價1,000,000 元」之
    情，且按，買賣價金之多寡係依契約雙方之自由意思而決定
    ，難認與本件被告之違約行為具有因果關係，是以原告此部
    分主張不足採信，併予敘明。
三、綜上所述，原告依據系爭契約第10條第2 項約定，請求被告
    給付違約金600,000 元，即屬有據。又按，給付無確定期限
    者，債務人於債權人得請求給付時，經其催告而未為給付，
    自受催告時起，負遲延責任。其經債權人起訴而送達訴狀，
    或依督促程序送達支付命令，或為其他相類之行為者，與催
    告有同一之效力；遲延之債務，以支付金錢為標的者，債權
    人得請求依法定利率計算之遲延利息；應付利息之債務，其
    利率未經約定，亦無法律可據者，週年利率為5 ％，民法第
    229 條第2 項、第233 條第1 項前段、第203 條分別定有明
    文。本件原告請求被告給付前開違約金，係以支付金錢為標
    的，無確定期限，又未約定利率，則其併請求自起訴狀繕本
    送達被告之翌日即94年6 月25日（按係於同年6 月14日寄存
    ，依民事訴訟法第138 條第2 項規定，自寄存之日起，經10
    日發生效力）起至清償日止，按週年利率5 ％計算之利息，
    為有理由，應予准許。逾此部分之請求，則屬無據，應予駁
    回。
四、本件事證已臻明確，兩造其餘攻擊及防禦方法，核與判決結
    果不生影響，爰不一一論述，附此敘明。
五、據上論結，本件原告之訴為一部有理由，一部無理由，依民
    事訴訟法第79條，判決如主文。
中　　華　　民　　國　　94　　年　　10　　月　　31　　日
                  民事第三庭    法　官　周玉
以上正本係照原本作成
如對本判決上訴，須於判決送達後20日內向本院提出上訴狀
中　　華　　民　　國　　94　　年　　10　　月　　31　　日
                                書記官　劉致芬
